【裁判字號】    88,重上更(一),181
【裁判日期】    890314
【裁判案由】    損害賠償
【裁判全文】
臺灣高等法院民事判決  八十八年度重上更(一)字第一八一號
    上  訴  人    癸○○
    訴訟代理人    邱六郎律師
    被  上訴人    丙○○      .
                  戊○○      .
                  辛○○      .
                  甲○○○    .
                  丁○○      住台北縣淡水鎮○○路一三號三樓
                  庚○○      .
                  己○○      .
                  壬○○○    住台北市○○路二四五巷二０號四樓
                  乙○○○    .
    共      同
    訴訟代理人    藍松喬律師
右當事人間請求損害賠償事件，上訴人對於中華民國八十六年三月二十一日臺灣桃園
地方法院八十五年度重訴字第一四一號第一審判決提起上訴，經判決後，由最高法院
發回更審，本院判決如左：
      主      文
上訴駁回。
第二審及發回前第三審訴訟費用由上訴人負擔。
      事      實
甲、上訴人方面：
一、聲明：
（一）原判決廢棄。
（二）被上訴人丙○○應給付上訴人新台幣（下同）五百零六萬七千四百零六元，被
      上訴人戊○○、辛○○、甲○○○、丁○○、庚○○、己○○、壬○○○、乙
      ○○○各應給付上訴人二百零六萬七千四百零六元，並均自起訴狀繕本最後送
      達之翌日起，至清償日止，按年息百分之五計算之利息。
（三）願供擔保請准宣告假執行。
二、陳述：與原判決及本院更審前判決記載相同，茲引用之。
三、證據：除援用原審及本院更審前之立証方法外，並補提出建造執照申請書、律師
    函、起造人名冊、土地所有權狀及催告函為證。
乙、被上訴人方面：
一、聲明：
（一）上訴駁回。
（二）如受不利之判決，願預供擔保請准宣告免為假執行。
二、陳述：與原判決及本院更審前判決記載相同，茲引用之。
三、證據：援用原審及本院更審前之立證方法。
    理      由
一、本件上訴人主張：上訴人於民國（下同）八十年十一月二十三日分別與被上訴人
    簽訂合建契約書，約定由被上訴人共同提供渠等共有（按：被上訴人丙○○應有
    部分為五分之一，其餘被上訴人應有部分各為十分之一）坐落桃園縣平鎮市○鎮
    段四八之一地號土地（下稱系爭土地，嗣於八十一年間分割為四八之三四至四八
    之六○地號等二十七筆）與上訴人投資興建連棟式透天別墅，雙方各取得百分之
    五十之房地權利，上訴人已依約給付被上訴人丙○○保証金二百萬元及其餘被上
    訴人保証金各五十萬元。詎上訴人於八十三年九月二十一日領得桃園縣政府核發
    之建造執照，並投下鉅資開工整地並廣告促銷後，被上訴人丙○○竟率眾阻撓系
    爭合建工程之進行。雖上訴人係分別與被上訴人簽訂系爭合建契約書，惟其性質
    上不可分，任一共有人拒不履行契約，即無法達到合建契約之目的，經上訴人於
    八十四年九月五日與被上訴人協調結果，除被上訴人戊○○、辛○○、甲○○○
    、乙○○○表示願依約履行外，其餘被上訴人均拒不履行契約，致系爭合建契約
    皆無法履行，上訴人不得已於八十四年十一月十日通知被上訴人解除系爭合建契
    約，並經被上訴人同意解除。被上訴人既有上開違約情事，依系爭合建契約書第
    十二條之約定及債務不履行之法則，自應加倍返還上開保證金，並加倍賠償上訴
    人所支出各項費用計四百八十萬三千三百二十五元（詳如原判決附表所示）等情
    ，求為命被上訴人丙○○給付上訴人五百零六萬七千四百零六元，其餘被上訴人
    各給付上訴人二百零六萬七千四百零六元及均自起訴狀繕本最後送達之翌日起算
    法定遲延利息之判決（原審為上訴人敗訴之判決，上訴人於本院更審中減縮利息
    請求如上述）。
    被上訴人咸以：依系爭合建契約書第三條第四項約定，上訴人委託設計師設計之
    房屋配置圖（即設計圖）應先徵得被上訴人之同意，然上訴人提出申請建造執照
    所附之房屋配置圖並未事先徵得被上訴人之同意，且與系爭合建契約書附件之配
    置圖不符，上訴人擅自變更設計，依上開約定，自應負違約責任等語，資為抗辯
    。
二、經查上訴人主張伊於八十年十一月二十三日分別與被上訴人簽訂系爭合建契約書
    ，約定由被上訴人提供系爭土地交與伊投資興建房屋，伊已給付被上訴人丙○○
    保証金二百萬元及其餘被上訴人保証金各五十萬元，系爭合建工程迄未施工興建
    ，伊已於八十四年十一月十日通知被上訴人解除系爭合建契約之事實，業據其提
    出合建契約書、土地登記謄本及律師函為証（見原審卷三三至三五頁），且為被
    上訴人所不爭執，固堪信為真實。惟上訴人另主張被上訴人於同意伊設計之房屋
    配置圖，並提出申請建造執照獲准後，竟違約不交付系爭土地與伊興建房屋云云
    ，則為被上訴人所否認，並以前開情詞置辯。經查：
  (一)系爭合建契約書第三條第四項約定：「雙方應得建築物位置俟建築師設計圖案確
    定後，徵得甲方（指被上訴人）同意時，由雙方協議合理分配，並按約定所分配
    選擇位置標記於圖說上，各自具名或指定第三人為起造人提出聲（申）請建照，
    嗣後不得再行變更分配各無異議」，足見雙方合建之房屋配置圖應先徵得全體被
    上訴人之同意後，始得提出申請建造執照，惟上訴人已自認系爭土地申請建造執
    照所附之房屋配置圖並未經被上訴人在該配置圖上蓋章（見原審卷一二一至一二
    三頁、本院重上更(一)字卷七五頁），且經核閱上訴人申請建造執照所附之起造人
    名冊亦僅列有被上訴人甲○○○、丁○○、庚○○、己○○、壬○○○五人，至
    其餘林於堂、蔡美雪、朱勝實三人則係上訴人所指定之起造人，亦為上訴人所自
    認（見本院重上更(一)字卷四九至五十頁、七五頁），而被上訴人甲○○○、丁○
    ○、庚○○、己○○、壬○○○五人更辯稱伊等並未在該起造人名冊上蓋章，該
    印章係上訴人所偽刻等語（見本院重上更(一)字卷七五頁），上訴人就上開印章之
    真正復不能舉証証明，已不足據為証明該房屋配置圖已獲得全體被上訴人之同意
    ；況經核証人即建築師廖政一到場所為之証言（見本院重上字卷六九、九九頁）
    ，亦不足據為証明其所設計之房屋配置圖已得全體被上訴人之同意；再參以上開
    房屋配置圖復與系爭合建契約書附件之配置圖顯不相同之情節（見本院重上更(一)
    字卷八六至一一四頁），顯見被上訴人抗辯上訴人提出申請建造執照所附之房屋
    配置圖並未事先徵得伊等之同意，且與系爭合建契約書附件之配置圖不符，上訴
    人擅自變更設計，應負違約責任等語，應屬可取。
  (二)上訴人既違反系爭合建契約書第三條第四項之約定，則被上訴人縱事後有阻止上
    訴人施工之行為，亦難認其有何違約或債務不履行之情事；至被上訴人於八十五
    年一月十九日委託其訴訟代理人藍松喬律師所寄發與上訴人之函文，經核其內容
    被上訴人並未表示同意上開房屋配置圖或同意上訴人解除系爭合建契約，亦未自
    認其有違約情事（見原審卷三四至三五頁），是上訴人以被上訴人違約不交付系
    爭土地供其興建房屋為由，向被上訴人表示解除系爭合建契約，為不合法，而不
    發生效力。
三、從而，上訴人依據系爭合建契約書第十二條之約定及債務不履行之法則，請求被
    上訴人丙○○給付五百零六萬七千四百零六元，其餘被上訴人各給付二百零六萬
    七千四百零六元及法定遲延利息，即屬不應准許。原審所為上訴人敗訴之判決，
    核無違誤，上訴論旨仍執前詞指摘原判決不當，求予廢棄改判，為無理由。
四、至兩造其餘攻擊或防禦方法及未經援用之証據，經本院斟酌後，認為均不足以影
    響本判決之結果，自無逐一詳予論駁之必要，併此敘明。
據上論結，本件上訴為無理由，依民事訴訟法第四百四十九條第一項、第七十八條，
判決如主文。
中    華    民    國    八十九    年      三        月        十四      日
                            臺灣高等法院民事第十三庭
                                審判長法  官  林  鄉  誠
                                      法  官  劉  清  景
                                      法  官  陳  駿  璧
右正本係照原本作成。
如不服本判決，應於收受送達後二十日內向本院提出上訴書狀，其未表明上訴理由者
，應於提出上訴後二十日內向本院補提理由書狀（均須按他造當事人之人數附繕本）
上訴時應提出委任律師或具有律師資格之人之委任狀；委任有律師資格者，另應附具
律師及格證書及釋明委任人與受任人有民事訴訟法第四百六十六條之一第一項但書或
第二項（詳附註）所定關係之釋明文書影本。
中    華    民    國    八十九    年      三        月        十六      日
                                      書記官  鄭  淑  昀
附註：
民事訴訟法第四百六十六條之一（第一項、第二項）：
對於第二審判決上訴，上訴人應委任律師為訴訟代理人。但上訴人或其法定代理人具
有律師資格者，不在此限。
上訴人之配偶、三親等內之血親、二親等內之姻親，或上訴人為法人、中央或地方機
關時，其所屬專任人員具有律師資格並經法院認為適當者，亦得為第三審訴訟代理人
。


司法院資訊處製作；財團法人民間司法改革基金會備份。
